臺灣臺南地方法院民事判決　　　　　　　 94年度訴字第797號
原　　　告　美綸實業股份有限公司
法定代理人　乙○○
訴訟代理人　黃正彥律師
　　　　　　黃雅萍律師
　　　　　　癸○○
被　　　告　佳湧熱處理股份有限公司
法定代理人　壬○○
訴訟代理人　郭隆偉律師
上列聲請人間請求給付貨款事件，經本院於民國96年5月10日言
詞辯論終結，判決如下：
    主  文
原告之訴及假執行之聲請均駁回。
訴訟費用新台幣壹萬貳仟玖佰柒拾玖元由原告負擔。
    事實及理由
一、按管轄權之有無，應依原告主張之事實，按諸法律關於管轄
    之規定而為認定。本件原告向本院起訴，請求被告給付貨款
    ，被告之營業所設於台中縣，雖非本院管轄區域，並經被告
    以本件所涉貨物即液化丙烷皆由原告派出油罐車，載至被告
    公司儲槽卸載交貨，其契約履行地在台中縣，所涉抵銷之火
    災發生地亦在台中縣，聲請移轉管轄至台灣台中地方法院等
    語。惟本件原告係依買賣契約請求被告給付貨款，應清償貨
    款之債務人為被告，既非特定物之給付，依民法第314條第2
    款之規定，自以債權人住所地即原告營業所為清償地，則被
    告給付貨款之履行地既在本院管轄區域，本院自有管轄權，
    被告聲請移轉管轄，即難准許，合先說明。
二、按訴狀送達後，原告不得將原訴變更或追加他訴，但擴張或
    減縮應受判決事項之聲明者，不在此限，民事訴訟法第255
    條第1項第3款定有明文。本件原告原起訴請求被告給付貨款
    新台幣（下同）1,203,336元及自起訴狀繕本送達翌日起至
    清償日止，按週年利率百分之五計算之利息，嗣於訴訟進行
    中之民國（下同）94年12月1日將本金部分減縮為請求被告
    給付1,109,446元，核與上開民事訴訟法之規定無違，應予
    准許。
三、原告起訴主張：
    (一)被告自93年12月3日起至94年1月29日止，陸續向原告購買
      液化丙烷，由原告之油灌車送貨至被告之營業所，貨款共
      計1,109,446元，迄未給付，爰本於買賣契約，請求被告
      給付貨款如聲明所示。
    (二)對於被告抵銷抗辯之陳述：
      1.原告油罐車離開15分鐘後始發生火災，原告對於火災
        沒有責任。
      2.被告之液化石油氣儲槽，連接許多桶子（小槽），灌入
        液化石油氣後即自動進入裡面的小槽，故不能單純以其
        儲存量的九成為是否超過安全容量之依據，因為所灌入
        的量要扣除小槽的容量，且灌氣時如有超過，會馬上顯
        示，原告並無超過的可能。行政院勞工委員會中區勞動
        檢查所未斟酌上開情形，不足採信。
      3.被告以儲槽連接許多瓦斯鋼瓶，且原告司機甲○○灌裝
        時，被告沒有派員會同，被告對於發生火災亦與有過失
        。
      4.否認被告對原告有損害賠償債權，亦否認被告抵銷抗辯
        所提出之文書。
    (三)聲明：
      1.被告應給付原告1,109,446元及自起訴狀繕本送達被告
        翌日起至清償日止，按週年利率百分之五計算之利息。
      2.原告願供擔保，請准宣告假執行。
四、被告抗辯聲明如下：
    (一)被告對於原告所請求93年12月至94年1 月份之貨款金額不
      爭執，惟94年2月2日係因原告使用人即油灌車司機甲○○
      於灌裝液化丙烷時，超量灌裝，有過失，致生火災，導致
      被告受有5,771,312元之損害，依民法第224條、第227條
      第2項之規定，原告對於其使用人交付貨物時，因過失造
      成原告重大損害，應負損害賠償責任，被告以該損害賠償
      債權與系爭貨款債務主張抵銷，經抵銷後，被告已無給付
      義務。
    (二)聲明：
      1.原告之訴駁回。
      2.如受不利判決，願供擔保免為假執行。
五、兩造不爭執部分
    (一)被告自93年12月3日起至94年1月29日止，陸續向原告購買
      液化丙烷，由原告以油罐車載至被告營業所交付，貨款合
      計1,109,446元，未據被告給付。
    (二)原告受雇人即司機甲○○於94年2月2日上午10時50分，駕
      駛液化丙烷槽車至被告營業所，灌入液化丙烷4670公斤至
      被告液化石油氣儲槽離去後，該儲槽室發生火災。
    (三)系爭槽體容量9.2立方公尺，以法定百分之90計算，其安
      全容量為4140公斤。
    (四)94年2月2日原告司機甲○○前來灌裝時，系爭槽體已無存
      量，壓力為零。
六、被告對於原告主張被告應給付之貨款1,109,446元固不爭執
    ，惟抗辯94年2月2日被告廠房火災係原告使用人即油罐車司
    機甲○○超量灌裝液化丙烷所致，被告以火災所受損害
    5,771,320元，與系爭貨款主張抵銷等語，既為原告否認，
    則本院應審究兩造之爭點如下：被告廠房於94年2月2日發生
    火災與原告司機甲○○灌裝液化丙烷間有無因果關係？甲○○當日灌裝液化丙烷有無過失？被告抵銷抗辯有無理由？
七、按以儲槽儲存高壓氣體時，應依左列規定：三液化氣體之儲
    存不得超過該液化氣體之容量於常用溫度下該槽內容積之百
    分之九十。高壓氣體勞工安全規則第113條第3款定有明文。
    經查：
    (一)系爭丙烷即液化石油氣，屬高壓氣體，該儲存丙烷之儲槽
      為台灣彎管工業有限公司於77年7月製造、編號
      12Ｚ0000000000之臥式圓筒型液化石油氣儲槽，屬高壓氣
      體特定設備，內容積為9.2立方公尺、最高使用壓力
      17kg/c㎡，有中華鍋爐協會於89年8月19日核發之第中
      0173號檢查合格證一紙附卷可稽（本院卷第180頁）。依
      卷附行政院勞工委員會中區勞動檢查所函覆系爭槽體容積
      與丙烷物質安全資料表載密度0.5噸/立方公尺之換算公式
      計算，槽體全載量為4600公斤《計算式：容積9. 2（立方
      公尺）×密度0.5（噸/立方公尺）＝4.6噸（即4600公斤
      ），依前揭高壓氣體勞工安全規則之規定，其儲存安全容
      量應不得超過4140公斤《計算式：容積9.2（立方公尺）
      ×密度0.5（噸/立方公尺）×90%＝4.14噸（即4140公斤)
      》，而原告使用人即司機甲○○當日灌入之液化石油氣為
      4670公斤，不惟超過其安全容量，甚至已逾該槽體的全載
      量。
    (二)被告工廠於原告司機甲○○甫灌裝完畢離去未久，即發生
      火災，燃燒部分以位於廠房東側之儲槽室南側入口、內部
      隔間等處受燒變色、扭曲變形最為嚴重，儲槽北側槽體嚴
      重燻黑，南側槽體則有受燒變色現象；位於西半部之廠房
      東側（即鄰接儲槽室部分）烤漆浪板與上方屋頂烤漆浪板
      亦局部受燒，另廠房內四具連續爐其中一具外表鐵質輕微
      受燒。經台中縣消防局人員調查後，研判起火原因為「丙
      烷儲槽洩漏在先，後為不明火源所引燃」，有台中縣消防
      局火災原因調查報告書在卷可稽。本院於95年1月12日勘
      驗被告提出之火災現場監視錄影光碟，原告司機甲○○於
      10 時52分59分駕駛槽車進入廠區，司機下車，將兩條管
      線自車後拉出進入槽區；11時39分51秒CH2畫面左上角有
      氣體噴出；11時41分16秒槽車啟動駛出；11時41分41秒槽
      車離去；11時58分26秒CH1畫面右下角噴出白煙，至11時
      59分58秒CH2畫面槽區有火焰，有勘驗筆錄記載於本院卷
      第241 頁。參照台中縣消防局上開調查報告中記載「11時
      58分25 秒儲槽室內的丙烷先行洩漏、58分44秒有人員出
      來查看、59分21秒有人員打開儲槽室大門查看、59分55秒
      突然發火、12時0分34秒火勢已擴大燃燒」，則原告司機
      甲○○甫離去僅17分鐘，系爭儲槽即發生大量洩氣，並於
      一分鐘後發火，火災既出於系爭儲槽丙烷洩漏，司機甲○○又有超量灌裝之事實，自難諉火災與其超量灌裝間無因
      果關係，此由台中縣消防局報告書中記載「檢視管路可明
      顯發現二個開關閥鬆脫掉落於地面，其中西側的螺牙完好
      ，而東側的螺牙卻有受力變形的現象」等情，可據以判斷
      該東側開關閥係在無法承載超量灌裝之壓力下始受力變形
      而脫落。則液化丙烷洩漏與原告司機甲○○超量灌裝難謂
      無因果關係。而在儲槽超量承載下，液化丙烷大量洩漏，
      任何火源皆足以引起火災，此與台中縣消防局報告書記載
      儲槽室嚴重燒損，研判儲槽室附近應為最初起火點一節相
      符，從而，被告抗辯被告廠房發生火災係因原告司機甲○○超量灌裝液化丙烷所致，核與上開事證相符，堪可採信
      。
八、原告雖主張原告槽車離去15分鐘後，被告廠房始發生火災，
    原告對火災無過失，無須為火災負責等語，惟查：
    (一)證人即甲○○雖證稱：其係依槽體液位計顯示之容量，
      灌到百分之80即回槽車關閉馬達等語。查甲○○自90年5
      月9日起至同年5月18日曾接受中華壓力容器協會舉辦之高
      壓氣體容器操作人員安全衛生教育訓練，領有結業證書，
      且從事灌裝液化石油業務長達九年，已據其在台中地檢署
      偵查中供述在卷，自應熟悉高壓氣體儲槽各項標示及操作
      程序。系爭儲槽於事故前之93年10月29日甫經富大工業股
      份有限公司測定儲槽基礎沉陷狀況，其基礎椿高度、儲槽
      基準點高度與沉陷量均測定合格，有測定紀錄附於台灣台
      中地方法院檢察署94年他字第1983號案卷可明。另系爭儲
      槽自89年至93年間每年均經中華鍋爐協會派員檢查合格，
      於本件事故前之93年10月29日甫檢查合格，有效期間至94
      年10月21日止，其中槽體液位計（即壓力表指針）亦屬檢
      查合格項目之一，有中華鍋爐協會檢查合格證可佐，並經
      證人即該協會檢查員丙○○證述在卷（本院卷第180、243
      頁），可據以認定系爭儲槽液位計運作正常，而由證人丙○○證述：「液位計的指針會隨著灌入的量而指示液位，
      液位計有一個百分之九十的指示線，標示不能超過該指示
      的量」等語（本院卷第243頁），則在槽體設備包括液位
      計均正常運作下，原告司機甲○○灌入之液化石油量遠超
      過系爭儲槽的全載量，顯見其操作灌裝程序時，並未注意
      槽體液位計標示，始造成超量灌裝而致洩漏情事，實難諉
      為無過失。
    (二)原告雖另主張被告違法在儲槽旁連接許多桶子（即瓦斯鋼
      瓶），原告灌入的液化石油氣會自動進入鋼瓶，故不能以
      其儲槽容量的九成作為超量灌裝之依據等語。按儲槽四周
      二公尺以內不得有煙火或放置危險物質，固為高壓氣體勞
      工安全規則第113條第2款所明定。液化石油本質為氣體，
      加壓後變成液體儲存於槽體內，槽車灌入之液化石油是處
      於加壓狀態，故為液體等情，業據證人即中華鍋爐協會檢
      查員丙○○陳述在卷。經查，台中縣消防局火災原因調查
      報告書所附相片15，固可見到槽體旁確有二支罐裝瓦斯鋼
      瓶，證人即被告廠長己○○亦未否認被告廠房有使用罐裝
      瓦斯，惟否認系爭儲槽連通瓦斯鋼瓶，由其證述：「原告
      每次來灌氣，我們工廠都是在運作中，不會因為灌氣就停
      止，我們會有預備的液化瓦斯使用，但此部分的管線跟槽
      體不同，罐裝瓦斯是氣體，不須經過汽化機，系爭儲槽是
      液化瓦斯，必須要經過汽化機才能使用，這兩個部分是不
      同的」等語（本院卷第161頁），核與證人即丙○○證述
      ：「瓦斯鋼瓶不能連接到槽體，實務上如果槽體旁有瓦斯
      鋼瓶，應該是備用狀態，且是靠近廠區的一邊」、「一般
      槽體低水位的時候，就應該通知灌裝，有時業者如果無法
      及時灌裝，一般工廠有可能會使用到備用的瓦斯鋼瓶」、
      「備用的瓦斯鋼瓶一般不會與槽體串連，我沒有看過這種
      情況，通常是有一個開關，就是在槽體在低水位或空的時
      候，切換到備用的瓦斯鋼瓶」等語相符。復經詢問槽體灌
      入之丙烷如何進入鋼瓶時，證人丙○○陳述：「應該不可
      能，因為鋼瓶的氣體壓力比較大，槽體的液化丙烷應該打
      不進去」，足認被告縱在系爭槽體旁放置備用瓦斯鋼瓶，
      以便在槽體無存量時可供備用，然原告在灌入液化石油至
      系爭儲槽時，灌入的液化石油並無進入瓦斯鋼瓶之可能。
      又證人丙○○亦證述備用儲槽亦屬安全檢查項目，其於93
      年10月29日至被告廠區實施安全檢查時，系爭儲槽室並無
      備用儲槽，且如有備用槽，因主槽與備用槽均是供應廠區
      使用，其出口有可能是同一個，但灌裝點入口是獨立的，
      應無連通可能，不會灌主槽同時灌滿備用槽等語，則原告
      主張甲○○灌裝系爭儲槽時，灌入之液化石油亦同時進入
      備用之瓦斯鋼瓶，尚非事實。又審酌原告於94年1月份以
      槽車至被告工廠灌入液化石油共計八次，除其中1月24日
      灌裝量最多達4300公斤（仍在系爭槽體的全載量範圍內）
      外，其餘七次均未逾3500公斤，原告於93年12月以同一方
      式交付液化石油至系爭儲槽亦有8次，除12月17日灌入
      4000公斤、12月24日灌入4200公斤（仍在槽體全載量範圍
      ）外，其餘6次均在3830公斤以下，有原告提出應收帳款
      明細附於起訴狀可明，顯見原告在事故當日的灌裝量遠超
      過過去二個月每次的灌裝量，如依原告所述，灌裝系爭儲
      槽時，液化石油會同時進入連通之備用瓦斯鋼瓶，以甲○○所述瓦斯鋼瓶多達6、7支，依工業用每支50公斤計算，
      以通常儲槽處於低水位時始通知灌裝之情況下，何以原告
      前二個月的灌裝量大多低於系爭儲槽的安全容量？益徵原
      告司機甲○○於事故當日確有未履行善良管理人之注意義
      務有超量灌裝之過失情事。被告縱違反法令將備用瓦斯鋼
      瓶置於系爭槽體旁，然系爭儲槽既屬獨立容器，灌入之液
      化石油無由進入備用瓦斯鋼瓶，被告縱違法在儲槽旁放置
      備用瓦斯鋼瓶，亦不得解免原告司機超量灌裝之過失責任
      ，且系爭儲槽在超量負荷之情況下，瞬間釋出大量液化丙
      烷，任何小火源均足以引發大火，本件既無事證足資證明
      火災的發生與被告在儲槽旁放置瓦斯鋼瓶有關，自不足認
      定被告就火災的發生有何過失。
    (三)原告司機甲○○因本件超量灌裝液化石油之過失，致被告
      儲槽內液化石油氣外洩，旋由不明火源引火燃燒，燒燬被
      告運轉中之廠房，涉犯刑法第173條第2項失火燒燬現有人
      所在之建築物罪嫌，已據台中地方法院檢察署檢察官提起
      公訴，現繫屬台中地方法院審理中，業經調取上開偵查案
      卷核閱無訛。
    (四)原告另以被告在系爭儲槽旁置放多數瓦斯鋼瓶，且於原告
      司機甲○○灌裝時，未派員陪同在場，主張被告對於火災
      發生與有過失。惟本件尚無事證足資證明火災的發生與被
      告在系爭儲槽旁放置備用瓦斯鋼瓶，有何因果關係，已見
      前述。經查，高壓氣體勞工安全規則並無操作灌裝時應會
      同特定人員到場之相關規定，原告未指明此部分主張之法
      令依據。本件實施灌裝之原告司機甲○○係領有高壓氣體
      容器操作人員安全衛生教育訓練結業證書之專業人員，在
      事故前從事該項業務已9年，業如前述，其對於儲槽各項
      標示與得灌入液化石油之安全容量，應有高度認識，而被
      告員工中領有高壓氣體操作人員執照者，僅廠長己○○一
      人，此經被告負責人壬○○、廠長己○○於台中地檢署偵
      查中陳述在卷（94交查字第330號94年8月10日、95偵字第
      747號95年4月11日訊問筆錄），而由壬○○、己○○於偵
      查中陳述，甲○○於事故當日前來灌裝時，並未事先通知
      被告，由甲○○於偵查中供述：「那天我接管後，就奇怪
      公司沒有人來，就跑到他們公司的後門裡面的作業區去叫
      人，有一個外勞匆匆忙忙從我前面跑過，我就跟在他後面
      ，他拿一隻鐵在敲管路，好像在修理他們自己的管路，我
      就繼續灌裝，灌到80就到車上關馬達」等語（95偵字第
      747號卷95年4月11日訊問筆錄），足見甲○○係在未知會
      廠長己○○到場之情況下，逕自進入儲槽室操作灌裝，而
      斯時己○○適外出洽公，並未在廠區內，已據己○○於偵
      查及本院審理時證述無訛，如依原告所述，應會同被告專
      業人員到場，始得進入儲槽室進行灌裝作業，甲○○原應
      事先知會被告，或等候被告專業人員到場後始得開始作業
      ，其均未踐行此一注意義務，即逕為灌裝，則被告廠長己○○未會同到場，對於甲○○超量灌裝致洩氣引起火災，
      得否認為與有過失，實非無疑。再查，參酌台中縣消防局
      報告書「11時58分25秒儲槽室氣體洩漏，58分44秒有人員
      出來查看」，對照證人庚○○（被告受僱人）於該局調查
      時證稱：「聽到警報器的聲音，就跑去看，先看到白色氣
      體從放置槽體的房間下方冒出，就去開門查看，發現丙烷
      槽下方東側的開關閥掉落在地上，大量白色氣體由該處噴
      出，而房間內已充滿白色氣體，高度大約到我腳踝，本來
      要去關上方的開關，但當時房內丙烷氣體濃度太高，我無
      法忍受就沒靠近」，而至59分55秒即突然發火等情，以系
      爭儲槽在瞬間釋出大量危險液化石油氣，隨時有爆炸可能
      之情況下，實不能期待被告人員冒生命危險進入儲槽室作
      任何搶救措施。
九、按因可歸責於債務人之事由，致為不完全之給付者，債權人
    得依關於給付遲延或給付不能之規定，行使其權利。因不完
    全給付而生前項以外之損害賠償者，債權人並得請求賠償。
    債務人之代理人或使用人，關於債之履行有故意或過失時，
    債務人應與自己之故意或過失負同一責任。民法第227條第
    1、2項、第224條定有明文。本件被告向原告購買液化石油
    ，既因原告司機於被告廠房內履行債務時，超量灌裝致系爭
    儲槽無法承載壓力產生液化石油氣外洩，因而發生火災，即
    屬可歸責於原告，則被告抗辯因此項加害給付所受之損害，
    請求原告負債務不履行損害賠償責任，自屬於法有據。茲就
    被告主張之損害分論如下：
    (一)機器損失與雜項設備部分
      被告主張被告所有供廠房使用之變壓器、3.9噸油槽等機
      器設備與紅銅管冷卻架、FRP百葉排風扇與水電工程等雜
      項設備均在火災中全毀，受有1,048,662元之損失，已據
      被告申報94年度災害損失之一部，此有財政部台灣省中區
      國稅局大屯稽徵所檢送被告申報之分類帳工作明細表、被
      告93年12月31日財產目錄在卷可稽（本院卷第232-235頁
      ），原告對於上開財產目錄記載之財產項目、取得時間、
      取得原價、耐用年數、累計折舊與93年12月31日提列之財
      產餘額，均未爭執。上開損失，其中變壓器係指裝設於儲
      槽室外台電公司供應電源之變壓器，3.9噸油槽即洩氣發
      生火災之系爭儲槽，紅銅管冷卻架置於儲槽室外，FRP百
      葉風扇即高溫爐廠房屋頂上之排風設備，均在火災中毀損
      ，已據證人即被告廠長己○○證述在卷（本院96年4月19
      日、96年5月10日筆錄），並提出火災後上開受損物品之
      照片附卷為證（本院卷第311-313頁），由上開照片對照
      台中縣消防局火災原因調查報告書所附現場照片，亦可見
      被告廠房受燒情形，上開二項水電工程設備既列於被告財
      產目錄中，應認屬被告原有之財產設備無誤，則其主張該
      水電工程設備在火災中毀損，尚非無據。經核對該財產目
      錄，被告以扣除累計折舊後93年12月31日之財產餘額計算
      申報損失，尚屬合理，其中變壓器131,920元、油槽
      271,819 元、紅銅管冷卻架18,564元、二項水電工程分別
      為251,698元、220,189元及FRP百葉排風扇154,472元，合
      計1,048,662元。
    (二)原料損失部分
      被告主張在火災中受有淬火油12040公斤（70桶）價額
      317,000元之損害，亦於94年度申報為災害損失之一部，
      除有財政部台灣省中區國稅局大屯稽徵所檢送之被告分類
      帳工作明細表外，另據證人即己○○廠長證述：淬火油是
      熱處理連續爐使用的原料，存放位置在台中縣消防局報告
      書所附廠房平面圖所示A、B爐體中間，雖未延燒到該處，
      因消防隊滅火時灑水，淬火油因沾水而無法使用，正常運
      作至少須70桶等語，足認上開淬火油亦屬火災中之損失。
    (三)廠房修繕部分
      被告主張被告使用之廠房在火災中受燒受損，修繕廠房支
      出修繕費H型鋼300,014元、鍍鋅鋼板100,000元、彩色鋼
      板70,824元、鍍鋅輕型鋼200,009元，合計670,847元，已
      據被告提出發票4紙為證（附於本院卷第112-113頁），並
      據證人即己○○廠長證述：「廠房是承租，非被告所有，
      但是修繕是由被告支出，因為被告是應房東要求復原，將
      來租賃關係消滅後要還給房東，被告就房屋支出的是修繕
      費用」等語（本院卷第304頁），參酌台中縣消防局報告
      書所附火災現場照片，被告廠房多係鋼板結構，則其為回
      復原狀所支出之鋼板修繕費用，自得認屬因火災所受之損
      害。
    (四)機器修繕部分
      1.發熱體零件
        被告主張因連續爐發熱體在火災中受損，支出新購發熱
        體零件費用620,100元，業據提出建琨實業有限公司發
        票三紙為證（本院卷第136頁），並據證人己○○陳述
        ：「火災時工廠是在運轉中，消防員不知道就全面灑水
        ，以致於A、B爐的控制箱與發熱體在灑水時全部受損」
        ，核與證人即建琨實業有限公司負責人辛○○陳述：「
        發熱體是裝在爐子裡，這次火災我供應的是A、B爐的發
        熱體」、「我送零件過去時有看到A、B爐更換下來受損
        的零件．．．，那些換下來的零件就是要使用我供應的
        新零件。」等語相符（參閱本院卷第306-307頁）
      2.爐體修繕
        被告主張支出此部分爐體修繕費用912,820元，已據提
        出川湧電機有限公司發票與估價單各二紙為證（本院卷
        第133頁），估價單中記載修復項目明細，並據證人即
        川湧電機有限公司負責人丁○○證述：「修復之設備為
        退火爐、連續爐、油槽輸送帶及週邊被火灼傷變形之鐵
        板」、「被告實際支付之金額即發票金額」等語（見本
        院卷第322頁），並指明其修繕作業位於台中縣消防局
        報告書所附廠房平面圖所示連續爐部分。
      3.控制箱
        被告主張支出爐體控制箱修復費用861,800元，已據提
        出戊○○即勝貿儀器行發票四紙與估價單一紙為證（本
        院卷第137、138頁），與證人即戊○○證述其修復部分
        為「退火爐的控制箱、連續爐的控制箱，兩個控制箱在
        火災中都燒燬」，並指明所修復之控制箱，一個在瓦斯
        槽室，另一個比較裡面」、「各該項目金額含有工資與
        零件，最後一項整修線路及安裝工資是現場施作的工資
        」、「被告實際支付之金額為發票金額」等語相符（參
        見本院卷第320-321頁）。
    (五)綜上，被告主張因火災中受有機器與雜項設備之損失，並
      支出修復廠房與退火爐、連續爐等之損害，合計4,431,
      229 元，洵屬有據。惟被保險人因保險人應負保險責任之
      損失發生，而對於第三人有損失賠償請求權者，於保險人
      履行賠償之義務後，依保險法第53條第1項規定，其損失
      賠償請求權於賠償金額範圍內，當然移轉於保險人，被保
      險人於受領保險金給付後，即不得再向第三人行使已移轉
      予保險人之損失賠償請求權（最高法院93年度台上字第
      2060號裁判要旨參照）。被告就其廠房內設定動產擔保之
      機器設備曾有保險，保險標的物之機器在火災中受損，已
      獲保險人理賠1,582,816元，業經被告自認在卷，且為原
      告所不爭執，被告所受上開投保機器之損失，既出於原告
      司機甲○○履行債務之過失所致，被告對於原告此項債務
      不履行損害賠償請求權，於保險契約所獲理賠範圍內，既
      當然移轉於保險人，被告即不得再向原告行使此部分之損
      害賠償請求權。準此，被告主張之上開損害賠償額扣除理
      賠金額1,582,816元後，應為2,848,413元。
十、按二人互負債務，而其給付種類相同，並均屆清償期者，各
    得以其債務，與他方之債務，互為抵銷，民法第334條第1項
    前段定有明文。本件依兩造間系爭液化石油買賣契約，被告
    對原告固負有1,109,446元之貨款債務，惟依被告抗辯並提
    出之上開事證，被告對原告既有2,848,413元之債務不履行
    損害賠償債權，被告以其所負上開貨款債務與其對原告之損
    害賠償債權主張抵銷，洵屬有據，經抵銷後，被告對原告之
    系爭貨款債務已歸於消滅，從而，原告本於買賣契約請求被
    告給付貨款1,109,446元及自起訴狀繕本送達被告翌日起至
    清償日止，按週年利率百分之五計算之利息，即為無理由，
    應予駁回。
十一、原告之訴既經駁回，其假執行之聲請即失所附麗，應併予
      駁回。
十二、末按訴訟費用由敗訴之當事人負擔。法院為終局判決時，
      應依職權為訴訟費用之裁判。民事訴訟法第78條、第87條
      第1項定有明文。本件訴訟費用額確定為12,979元（即第
      一審裁判費），原告既受敗訴判決，應負擔該訴訟費用，
      爰裁定如主文第二項所示。
十三、據上論結，本件原告之訴為無理由，依民事法第87條第1
      項、第78條，判決如主文。
中　　華　　民　　國　　96　　年　　5　　 月　　31　　日
                  民事第一庭    法　官　林逸梅
以上正本證明與原本無異
如對本判決上訴，須於判決送達後20日內向本院提出上訴狀
中　　華　　民　　國　　96　　年　　 　　 月　　   　 日
                                書記官　楊建新
